【裁判字號】    90,訴,1112
【裁判日期】    901009
【裁判案由】    毒品危害防制條例
【裁判全文】
臺灣臺中地方法院刑事判決                          九十年度訴字第一一一二號
    公  訴  人  臺灣臺中地方法院檢察署檢察官
    被      告  甲○○
右列被告因違反毒品危害防制條例案件，經檢察官提起公訴（九十年度毒偵字第一六
三○號）及移送併辦（九十年度毒偵字第二三四三號），本院判決如左：
    主  文
甲○○連續施用第一級毒品，處有期徒刑拾月。扣案之第一級毒品海洛因貳小包（合
計驗餘淨重為零點壹貳公克）及殘留微量海洛因之注射針筒壹支，均沒收銷燬之。
    事  實
一甲○○前因施用毒品案件，經依本院以八十九年度毒聲字第二二五八號裁定送勒
    戒處所觀察勒戒後，認無繼續施用毒品之傾向，由臺灣臺中地方法院檢察署檢察
    官於民國八十九年四月三十日以八十九年度偵字第二六九七號為不起訴處分確定
    。嗣又因自八十九年五月二十五日起至同年六月十日止，連續施用第一級毒品海
    洛因及第二級毒品安非他命案件，再經本院以八十九年度毒聲字第三四八三號裁
    定送勒戒處所觀察、勒戒後，認有繼續施用毒品傾向，復經本院以八十九年度毒
    聲字第三九八二號裁定將甲○○送臺灣臺中戒治所強制戒治一年，臺灣臺中地方
    法院檢察署檢察官並以八十九年度毒偵字第四一一三號聲請簡易判決處刑，經本
    院簡易庭認不宜以簡易判決處刑，簽移本院刑事庭以八十九年度訴字第一六七○
    號刑事判決就連續施用第一級毒品部分判處有期徒刑十月；連續施用第二級毒品
    部分判處有期徒刑四月，並定應執行刑為有期徒刑一年。嗣因強制戒治執行滿三
    月，經評定為合格已無繼續戒治必要，再經本院於八十九年十二月二十二日以八
    十九年度毒聲字第七五○五號裁定停止戒治，所餘戒治期間，付保護管束，並於
    九十年二月六日停止戒治出所。詎甲○○於停止強制戒治付保護管束期間，仍不
    知悔改，在五年內復另行基於施用第一級毒品海洛因之概括犯意，自綽號「阿青
    」之不詳姓名者處以一小包新臺幣（下同）一至二千元之代價，購得第一級毒品
    海洛因後，自九十年二月八日起至同年三月二十五日止，每日在臺中縣大肚鄉○
    ○村○○路○段八七巷二弄一四號住處，以將第一級毒品海洛因粉末加水稀釋後
    以針筒注射皮膚之方式，連續施用第一級毒品海洛因多次。嗣於（一）九十年二
    月八日十九時二十分許，在南投縣草屯鎮○○路六三號前為警查獲，並扣得第一
    級毒品海洛因二小包（合計驗餘淨重為零點一二公克）及已使用過之注射針筒一
    支；（二）於同年月二十一日於臺灣臺中地方法院檢察署接受受保護管束人定期
    採尿時採集其尿液送驗結果，嗎啡類均呈陽性反應，始查悉上情。
二、案經臺灣臺中地方法院檢察署觀護人報告同署檢察官偵查起訴及南投縣警察局草
    屯分局報告臺灣南投地方法院檢察署呈請臺灣高等法院臺中分院檢察署令轉臺灣
    臺中地方法院檢察署檢察官移送併辦。
    理  由
一、右揭連續非法施用第一級毒品多次之犯罪事實，業據被告甲○○於偵查及本院調
    查審理時坦承不諱，復有第一級毒品海洛因二小包（合計驗餘淨重為零點一二公
    克）及注射針筒一支扣案可憑，又（一）被告於九十年二月八日為警查獲後，所
    採集之尿液二瓶，經送南投縣衛生局以化學薄層層析法及酵素免疫分析法檢驗結
    果，雖其中一瓶尿液未檢出嗎啡反應，惟另一瓶尿液確呈嗎啡陽性反應，此有南
    投縣衛生局尿液檢驗單二份附卷可憑。依行政院國軍退除役官兵輔導委員會台北
    榮民總醫院八十三年四月七日八三北總內字第０二０五九號函所示：「目前常用
    尿液安非他命或嗎啡篩檢方式包括酵素免疫分析法（EIA,enzymeim munoassay）
    、薄層色層分析法（TLC,thin layer chromatography）和放射免疫分析法（RIA
    ,radioimmunoassay）。在文獻報告中，確實有藥品或食物因交叉反應（cross
    reaction)，可在尿液測試中產生偽陽性 (false positive)之安非他命或嗎啡反
    應。但利用精密的儀器分析，將可排除偽陽性之可能，而得到正確的答案，因此
    篩檢結果必須進一步確認。在目前最常採用之確認方法為氣相層析質譜儀ＧＣ／
    ＭＳ,gas chromatography/mass spectrometry)，此乃因在良好的操作條件下，
    以氣相層析質譜儀作藥物及其代謝產物之定性及定量分析，幾乎不會有偽陽性反
    應產生。因此，尿液測試時是否產生偽陽性反應，除須考慮其他物質產生之偽陽
    性外，測試方式及儀器設備亦應列入考量。」之專業意見，顯見南投縣衛生局所
    使用檢驗被告尿液之化學薄層層析法及酵素免疫分析法，應較粗糙，嗣經將被告
    之尿液再送詮昕科技股份有限公司先以ＥＩＡ即酵素免疫分析法篩驗後，再以Ｇ
    Ｃ／ＭＳ即氣相層析儀分析法進一步之確認，發現被告之前揭尿液確有鴉片類反
    應，此有詮昕科技股份有限公司濫用藥物尿液檢驗報告一份在卷可查。按詮昕科
    技股份有限公司就被告之尿液，既係以精密之氣相層析質譜儀為確認，是其鑑定
    方法依上揭台北榮民總醫院之函所示，自較精確，則前南投縣衛生局之鑑驗結果
    未檢出嗎啡反應之報告，自不足為被告有利之事證甚明。（二）被告於同年二月
    二十一日於臺灣臺中地方法院檢察署接受受保護管束人定期採尿時，所採集之尿
    液送私立中山醫學院附設孫中山先生紀念醫院藥物濫用檢測中心以ＧＣ／ＭＳ方
    式檢驗結果，亦呈嗎啡陽性反應，亦有該檢測中心確認結果報告一紙附卷可稽。
    又扣案之海洛因二小包（合計驗餘淨重為零點一二公克），經鑑定結果確係第一
    級毒品海洛因，亦有法務部調查局鑑定通知書一紙附卷可查，足徵被告前開自白
    與事實相符。從而被告連續非法施用第一級毒品海洛因多次之犯行，洵堪認定，
    應予依法論科。
二、被告甲○○前因施用毒品案件，經依本院以八十九年度毒聲字第二二五八號裁定
    送勒戒處所觀察勒戒後，認無繼續施用毒品之傾向，由臺灣臺中地方法院檢察署
    檢察官於八十九年四月三十日以八十九年度偵字第二六九七號為不起訴處分確定
    。嗣又因自八十九年五月二十五日起至同年六月十日止，連續施用第一級毒品海
    洛因及第二級毒品安非他命案件，再經本院以八十九年度毒聲字第三四八三號裁
    定送勒戒處所觀察、勒戒後，認有繼續施用毒品傾向，復經本院以八十九年度毒
    聲字第三九八二號裁定將甲○○送臺灣臺中戒治所強制戒治一年，臺灣臺中地方
    法院檢察署檢察官並以八十九年度毒偵字第四一一三號聲請簡易判決處刑，經本
    院簡易庭認不宜以簡易判決處刑，簽移本院刑事庭以八十九年度訴字第一六七○
    號刑事判決就連續施用第一級毒品部分判處有期徒刑十月；連續施用第二級毒品
    部分判處有期徒刑四月，並定應執行刑為有期徒刑一年。嗣因強制戒治執行滿三
    月，經評定為合格已無繼續戒治必要，再經本院於八十九年十二月二十二日以八
    十九年度毒聲字第七五○五號裁定停止戒治，所餘戒治期間，付保護管束，並於
    九十年二月六日停止戒治出所，有各該不起訴處分書、刑事判決、臺灣臺中地方
    法院檢察署刑案資料查註紀錄表及臺灣高等法院被告全國前案紀錄表各一份在卷
    可按。查海洛因係屬毒品危害防制條例第二條第二項第一款所指之第一級毒品，
    是被告前因二次施用毒品案件，分經檢察官為不起訴處分及本院判處罪刑確定後
    ，五年內三犯連續施用第一級毒品海洛因，所為係犯同條例第十條第一項之施用
    第一級毒品罪。其持有毒品之行為，意在供己施用，故持有之低度行為，應為施
    用之高度行為所吸收，不另論罪。被告先後多次施用第一級毒品海洛因之犯行，
    時間緊接，且觸犯構成要件相同之罪，顯均係基於概括犯意反覆為之，應依刑法
    第五十六條連續犯之規定，分別論以一罪，並加重其刑。如事實欄所示之犯罪事
    實，公訴人雖僅就被告自九十年二月下旬某日起至同年三月七日止，連續施用第
    一級毒品海洛因之犯行予以起訴，而未論及其餘部分犯行，惟被告該其餘部分犯
    行，既與起訴部分之連續施用第一級毒品海洛因之犯罪事實，有連續犯之裁判上
    一罪關係，自為起訴效力所及，本院自應併予審理。爰審酌被告前因施用毒品犯
    行，甫經觀察、勒戒及強制戒治後，再施用毒品不輟，無視於毒品對於自身健康
    之戕害及國家對於杜絕毒品犯罪之禁令，惡性非輕，然被告犯後坦承犯行，態度
    尚稱良好等一切情狀，量處如主文所示之刑。扣案之海洛因二小包（合計驗餘淨
    重為零點一二公克），為毒品危害防制條例第二條第二項第一款所指之第一級毒
    品，；另曾用以施用第一級毒品海洛因之注射針筒一支其內壁殘留有第一級毒品
    海洛因，因而無法完全剝離，應視為毒品，均應依同條例第十八條第一項前段規
    定，沒收銷燬之。
據上論斷，應依刑事訴訟法第二百九十九條第一項前段，毒品危害防制條例第十條第
一項、第十八條第一項前段、第二十條第三項前段，刑法第十一條前段、第五十六條
，判決如主文。
中      華      民      國      九十      年    十      月      九      日
                                臺灣臺中地方法院刑事第七庭
                                 審判長法  官  夏  一  峰
                                       法  官  林  郁  婷
                                       法  官  郭  妙  俐
右正本證明與原本無異。
如不服本判決，應於判決送達後十日內，向本院提出上訴狀。
                                       書記官
中      華      民      國      九十      年    十      月      九      日
附錄本案論罪科刑法條全文：
毒品危害防治條例第十條
施用第一級毒品者，處六月以上五年以下有期徒刑。
施用第二級毒品者，處三年以下有期徒刑。


司法院資訊處製作；財團法人民間司法改革基金會備份。
